臺灣高雄地方法院行政訴訟判決
110年度交字第456號
原      告  郭政君  

被      告  高雄市政府交通局

代  表  人  張淑娟  
訴訟代理人  蘇健義  
上列當事人間交通裁決事件，原告不服被告民國 110年9月13日
高市交裁字第32-ZUWB01007號裁決，提起行政訴訟，本院判決如
下：
    主　文
原告之訴駁回。
訴訟費用新臺幣參佰元由原告負擔。
    事實及理由
一、程序事項：按行政訴訟法第237條之7規定，交通裁決事件之
    裁判，得不經言詞辯論為之。本件屬交通裁決事件，依兩造
    所述各節及卷內資料其事證已臻明確，本院認無經言詞辯論
    之必要，爰不經言詞辯論而為判決。
二、事實概要：原告於民國110年9月12日0時55分許，駕駛車牌
    號碼000-0000號自用小客車（下稱系爭車輛），在國道一號
    北向366公里處，因有「汽機車駕駛人酒精濃度超過規定標
    準〔0.15-0.25(未含)〕」之違規行為，經內政部警政署國道
    公路警察局第五公路警察大隊岡山分隊（下稱舉發機關）員
    警填掣第ZUWB01007號舉發違反道路交通管理事件通知單（
    下稱舉發通知單）當場舉發。嗣原告於應到案日期前之110
    年9月13日向被告申請裁決，被告乃依道路交通管理處罰條
    例（下稱處罰條例）第35條第1項第1款、第24條第1項第2款
    規定，於110年9月13日開立高市交裁字第32-ZUWB01007號裁
    決書（下稱原處分），裁處原告「罰鍰新臺幣（下同）30,0
    00元，吊扣駕駛執照24個月，並應參加道路交通安全講習」
    (裁決書處罰主文欄第二項業經被告職權撤銷【詳本院卷第2
    1頁】，依行政訴訟法第237 之4 條第3 項規定，此部分依
    法視為撤回起訴，不在本院審理範圍。)原告不服，提起本
    件行政訴訟。
三、原告主張：原告習慣於上下班前使用李施德霖漱口水，當日
    下班（0時15分左右）如常漱口後，0時35分出發前往岡山，
    卻遭員警攔檢酒測。酒測過程中員警不斷聲稱原告一定是酒
    駕，原告有告知距離上一次於家中飲酒時間為9月11日3時左
    右結束，距離事發當下已經過21小時，所飲用的酒量為3瓶3
    30ml金牌啤酒，不應該會有酒精殘留。員警雖有提供礦泉水
    漱口，但原告事後才發現平時使用的漱口水有含酒精成分，
    應是下班後使用漱口水導致酒精濃度超過標準等語。並聲明
    ：原處分撤銷。
四、被告則以：
　㈠按警察職權行使法第8條第1項規定：「警察對於已發生危害
    或依客觀合理判斷易生危害之交通工具，得予以攔停並採行
    下列措施：一、要求駕駛人或乘客出示相關證件或查證其身
    分。二、檢查引擎、車身號碼或其他足資識別之特徵。三、
    要求駕駛人接受酒精濃度測試之檢定」。經檢視舉發機關查
    復略以：「110年9月12日國道1號九如交流道北向入口執行
    取締未戴安全帶路檢勤務，經攔停案內車輛，駕駛人雙眼微
    紅疑似酒駕，提供杯水漱口後接受酒精濃度檢測，酒測濃度
    達0.18 mg/L，製單舉發。」復經檢視採證影片（檔名110.0
    9.12 酒測值0.18）可見：畫面時間00:53:52-員警請原告吹
    氣，酒精檢知感應器有酒精反應(閃光)、00:54:55-員警提
    供杯水於原告漱口、00:55:55-原告吐氣達0.18mg/L、00:56
    :35-原告：我昨天有喝酒…影片結束。」。依前揭說明，按
    處理細則第19條之2或內政部警政署「取締酒後駕車作業程
    序」規定：「以呼氣酒精測試器檢測前，詢問受測者飲用酒
    類或其他類似物結束時間，其距檢測時已達15分鐘以上者，
    即予檢測。但遇有受測者不告知該結束時間或距該結束時間
    未達15分鐘者，告知其可於漱口或距該結束時間達15分鐘後
    進行檢測；有請求漱口者，提供漱口」，其目的乃在避免受
    測人甫飲酒結束，可能因口腔內仍有含酒精成分之物品殘留
    ，致影響檢測結果，故要求有15分鐘之間隔，使受測者可將
    該酒精殘留物自然吞嚥，或在飲酒結束未滿15分鐘之情況下
    ，提供礦泉水使受測者以漱口之方式將該酒精殘留物加速吞
    嚥。故若受測者確已飲酒結束超過15分鐘，實施酒測前自無
    再預留15分鐘間隔，或提供礦泉水供受測者漱口之必要甚明
    。依前揭說明，足認原告係自承於前一日9月11日3時左右有
    喝酒，距原告酒測時間已逾21小時以上，確已飲酒結束超過
    15分鐘，且員警亦提供杯水供受測者漱口，即難謂其取締過
    程違反「取締酒後駕車作業程序」之規定，故原告辯稱顯屬
    對法令之誤解，洵不足採。
　㈡復查員警對原告施測所使用之呼氣酒精測試器，儀器器號000
    00000，於110年4月6日依規定送經濟部標準檢驗局委託財團
    法人台灣商品檢測驗證中心檢定，於合格後始配發實施酒測
    ，有財團法人台灣商品檢測驗證中心呼氣酒精測試器檢定合
    格證書在卷可考，則本件舉發時所使用之呼氣酒精測試器既
    經送檢驗合格後始配發實施酒測，且檢測時仍在核定合格有
    效期限(111年4月30日或使用次數達1000次，本件使用次數
    為第405次)內，堪認酒測之結果應屬正確無誤等語，資為抗
    辯。
　㈢並聲明：原告之訴駁回。
五、本院之判斷：
  ㈠按「汽機車駕駛人，駕駛汽機車經測試檢定有下列情形之一
    ，機車駕駛人處15,000元以上90,000元以下罰鍰，汽車駕駛
    人處30,000以上120,000元以下罰鍰，並均當場移置保管該
    汽機車及吊扣其駕駛執照1年至2年：1.酒精濃度超過規定標
    準」；「汽車駕駛人，有下列情形之一者，應接受道路交通
    安全講習：2.有第35條第1項規定之情形」，處罰條例第35
    條第1項第1款、第24條第1項第2款分別定有明文。再按違反
    道路交通管理事件統一裁罰基準及處理細則（下稱處理細則
    ）第1條規定：「本細則依道路交通管理處罰條例第92條第4
    項規定訂定之。」第2條規定：「（第1項）處理違反道路交
    通管理事件之程序及統一裁罰基準依本細則之規定辦理。（
    第2項）前項統一裁罰基準，如附件違反道路交通管理事件
    統一裁罰基準表(下稱裁罰基準表)。」上開處理細則之規定
    ，就其立法目的及功能，乃為防止處罰機關枉縱或偏頗，依
    處罰條例第92條第4項所授權交通部會同內政部訂定處理細
    則及其附件裁罰基準表，用以維持裁罰之統一性與全國因違
    反道路交通管理事件受處罰民眾之公平，不因裁決人員不同
    ，而生偏頗，寓有避免各監理機關於相同事件恣意為不同裁
    罰之功能，並非法所不許，於憲法上保障人民財產權之意旨
    並無牴觸（此並有司法院釋字第511號解釋理由書意旨足資
    參照），並無違反法律保留原則。而依裁罰基準表的記載，
    小型車駕駛人，駕駛小型車經測試檢定酒精濃度超過規定標
    準，其吐氣所含酒精濃度達每公升0.15毫克以上未滿0.25毫
    克，期限內繳納或到案聽候裁決者，應處罰鍰30,000元，並
    吊扣駕駛執照汽車2年，核此規定，既係基於母法之授權而
    為訂定，且就處理細則附件所示裁罰基準表中有關處罰條例
    第35條第1項第1款規定之裁罰基準內容，並未牴觸母法，被
    告自得依此基準而為裁罰。
  ㈡本件如事實概要欄所述之原告違規事實，有電子舉發單製單
    系統、酒精測定紀錄表、違規歷史資料查詢報表、原處分之
    裁決書、送達證書、內政部警政署國道公路警察局第五公路
    警察大隊110年11月25日國道警五交字第1105704372號函、
    呼氣酒精測試器檢定合格證書、採證光碟等在卷可稽(本院
    卷第35至51頁)，且經本院勘驗採證光碟並做成勘驗筆錄附
    卷可稽(本院卷第60至61頁)，堪可認定屬實。
  ㈢原告雖以前詞為主張；然查，原告於前揭時、地，駕駛系爭
    車輛經警員依法以酒測器實施酒測，嗣經測得其呼氣酒精濃
    度為0.18mg/L，業如前述，而該實施酒測所使用之酒測器，
    業經經濟部標準檢驗局委託財團法人台灣商品檢測驗證中心
    檢定合格（檢定日期：110年4月6日，檢定合格有效期間：1
    11年4月30日或使用次數達1000次者，必要事項：屬電化學
    式及其他量測原理之呼氣酒精測試器及分析儀者，於檢定合
    格有效期間內達1,000次者，亦視同屆滿檢定合格有效期間
    ），此有呼氣酒精測試器檢定合格證書1紙在卷可稽(本院卷
    第49頁)，而本件使用該酒測器之日期為110年9月12日，使
    用次數為第405次，此有酒測值列印單1紙附卷足憑(本院卷
    第39頁)，則以該酒測器所測得之結果，自足為認定原告違
    規事實之依據。
　㈣原告固主張其於當日下班(0時15分左右)有使用李施德霖漱口
    水，然員警對原告施以酒測之時間距離其所稱使用漱口水之
    時間已超過15分鐘以上，應無原告所稱足以量測出錯誤結果
    之虞。且按當事人主張有利於己之事實者，就其事實有舉證
    之責任。但法律別有規定，或依其情形顯失公平者，不在此
    限，行政訴訟法第236 條、第136 條準用民事訴訟法第277 
    條規定可參。再按行政法院應依職權調查事實關係，不受當
    事人主張之拘束；行政法院於撤銷訴訟，應依職權調查證據
    ，行政訴訟法第125 條第1 項、第133 條前段分別定有明文
    ，是行政法院在審理案件時應盡闡明義務，使當事人盡主張
    事實及聲明証據之能事，並盡職權調查義務，以查明事實真
    相，避免真偽不明之情事發生，惟如已盡闡明義務及職權調
    查義務後，事實仍真偽不明時，則作舉證責任之分配，使應
    負舉證責任之人負擔該不利之結果（參照最高行政法院94年
    度判字第58號判決）。亦即行政法院就應依職權調查證據之
    事件，僅係免除行政訴訟當事人之主張責任（即所謂主觀舉
    證責任），並非免除當事人之舉證義務（所謂客觀舉證責任
    ），亦即待證事實陷於不明時，當事人仍應負擔不利益之舉
    證責任分配，此依行政訴訟法第237 條之9 第1 項之規定，
    於交通裁決事件訴訟程序亦準用之。本件係員警持通過檢定
    合格且尚在檢定合格證書有效期間內之酒測器對原告施以呼
    氣酒精濃度測試，而測得其酒精濃度超過規定標準等情，已
    如前述，則被告就原告違反處罰條例第35條第1項第1款規定
    得予以裁罰之要件事實，已充分提出上開證據加以證明。原
    告主張應撤銷原處分之前開事實，並未提出積極證據以證其
    說，本院自殊無從為有利於原告之認定。
六、綜上所述，本件原告確有「汽機車駕駛人酒精濃度超過規定
    標準〔0.15-0.25(未含)〕」之違規事實，構成此一行政法上
    義務之違反。被告援引處罰條例第35條第1項第1款、第24條
    第1項第2款規定，裁處原告罰鍰30,000元，吊扣駕駛執照24
    個月，並應參加道路交通安全講習，核無違誤；從而，原告
    訴請撤銷原處分，為無理由，應予駁回。
七、本件判決基礎已臻明確，兩造其餘攻擊防禦方法與訴訟資料
    ，及原告其他證據調查之聲請，經本院審核後，認與本件判
    決結果不生影響，且無調查之必要，爰不再一一論述及為調
    查，併此敘明。
八、本件第一審裁判費為300 元，依法應由敗訴之原告負擔，且
    係原告於起訴時繳納，爰確定第一審訴訟費用額如主文第2
    項所示。
據上論結，本件原告之訴為無理由，依行政訴訟法第98條第1項
前段、第237條之7、第237條之8第1項、第237條之9第1項、第23
6條，判決如主文。
中　　華　　民　　國　　111 　年　　10　　月　　17　 日 
　　　　　　　　　行政訴訟庭  法  官  謝琬萍
以上正本係照原本作成。
如不服本判決，應於判決送達後20日內，向本院提出上訴狀並表
明上訴理由（原判決所違背之法令及其具體內容或依訴訟資料可
認為原判決有違背法令之具體事實），其未載明上訴理由者，應
於提出上訴後20日內向本院補提理由書（上訴狀及上訴理由書均
須按他造人數附繕本，如未按期補提上訴理由書，則逕予駁回上
訴），並應繳納上訴裁判費新臺幣750元。
中　　華　　民　　國　　111 　年　　10　　月　　17　　日
                               書記官   林麗文